【裁判字號】    98,破抗,11
【裁判日期】    980515
【裁判案由】    破產宣告
【裁判全文】
臺灣高等法院民事裁定                  98年度破抗字第11號
抗  告  人  甲○○○○（HUBERTUS DAMM）即德國商號奧古斯
            特‧紐霍夫AUG.
代  理  人  王國慶律師
            何方婷律師
相  對  人  上伸股份有限公司
法定代理人  乙○○
上列抗告人因聲請相對人上伸股份有限公司破產宣告事件，對於
中華民國98年3月31日台灣台北地方法院98年度破字第13號裁定
提起抗告，本院裁定如下：
    主  文
原裁定廢棄。
    理  由
一、本件抗告人即債權人聲請及抗告意旨略以：相對人即債務人
    係經營進出口生意，於民國（下同）90年8月至91年9月間，
    先後多次向伊訂購潤滑油等產品，惟並未給付貨款，經伊於
    92 年8月14日就兩造間給付貨款事件具狀聲請核發支付命令
    ，經原法院裁定相對人應給付伊200,664.6歐元及年息百分
    之5計算之利息。相對人因於92年間財務狀況不佳，遂要求
    以分期給付之方式給付剩餘貨款，惟其從未履行。經伊於97
    年7 月17日向原法院聲請強制執行，執行結果僅得新台幣（
    下同）70,913元，尚不足伊代墊之執行費用76, 927元，顯
    見其除此之外並無可供執行之財產，相對人確已無償債能力
    ，爰依破產法第58條第1項規定，聲請准予宣告相對人破產
    。而本件伊係以債權人身分聲請宣告相對人破產，依破產法
    第61 條規定及本院85年度抗字第1341號裁定意旨，伊僅需
    提出債權證明及釋明相對人有停止支付之事實，即為已足。
    又依最高法院96年度台抗字第398號民事裁定、本院96年度
    破抗字第57號裁定意旨，法院就破產之聲請，應依職權為必
    要之調查，且依破產法第63條第2項規定：「在裁定前，法
    院得依職權為必要之調查，並傳訊債務人、債權人及其他關
    係人。」，惟本件關於宣告破產對象之財產狀況、業務狀況
    及其債權人、債務人清冊等證據，原法院僅調閱相對人稅務
    電子閘門財產所得調件明細表，未傳訊相對人或其他關係人
    依職權為必要之調查，已有未調查之違法；且依相對人稅務
    電子閘門財產所得調件明細表所示，雖僅有「少量之利息所
    得」及「經登記之汽車一部」，然並非「毫無財產」，原法
    院未依職權調查相對人之財產種類及數額，即以相對人現有
    財產顯不足以抵償伊之債務為由，駁回伊聲請宣告相對人破
    產，適用法律顯有錯誤。況相對人應尚有未誠實申報之所得
    、無須登記之財產，此由相對人網站上記載其自1979年至今
    ，均有營業活動，近年來從事外國粉末材料之推薦、轉運分
    銷與製程技術之引進與移轉授權，重要紀事有「2008年引進
    導電網供給導電導通業者、引進空心玻璃珠供給與化妝品業
    者」、「2009年移轉科技產業業務至關係企業上磊極限材料
    有限公司」等語，而相對人上開營業活動，應收有報酬或授
    權金或對於第三人有報酬請求權或授權金請求權等營業所得
    ，僅未向國稅局申報而已足證。此外，相對人位於台北市○
    ○○路57號10樓之3之營業處所，門外仍張貼「上伸股份有
    限公司」之招牌，顯有營業事實，亦應有營業使用之設備等
    無須登記之資產。則原法院未經實質之職權調查前，僅以上
    開明細表即謂相對人之現有資產顯不足以抵償聲請人之債務
    ，自有違誤，求予廢棄原裁定等語。
二、原裁定以：抗告人主張相對人積欠其200,664.6歐元及利息
    ，固據提出原法院92年度促字第50222號支付命令、更正裁
    定及確定證明書等件為證，惟經原法院命抗告人提出相對人
    之債權人清冊，迄今均未提出相對人有多數債權人存在之證
    明；而原法院依職權調閱相對人之財產所得資料，其現有資
    產顯不足以抵償抗告人之債務，有稅務電子閘門財產所得調
    件明細表在卷可稽，而無宣告破產之實益，故本件聲請宣告
    相對人破產與破產制度之本旨不符，為無理由，應予駁回。
三、按「破產宣告後，如破產財團之財產不敷清償財團費用及財
    團債務時，法院因破產管理人之聲請，應以裁定宣告破產終
    止。」，破產法第148條定有明文，依其旨趣，須債務人之
    財產不敷清償破產財團費用及財團債務，始得認無宣告破產
    之實益。又在裁定前，法院得依職權為必要之調查，並傳訊
    債務人、債權人及其他關係人，破產法第63條第2項亦有規
    定。是法院就破產之聲請，依同法第63條第2項之規定，應
    本於職權為必要之調查，債務人確無財產可構成破產財團，
    或財產不敷清償財團費用及財團債務，無從依破產程序清償
    債務時，方能以無宣告破產之實益，裁定駁回其聲請。再破
    產乃對債務人不能清償債務為宣告之，破產法第57條規定甚
    明，故破產之應宣告與否，即非以衡量債務人之財產總額所
    得清償債權成數比例多寡為斷。又債務人停止支付者，推定
    其為不能清償，破產法第1條第2項亦著有規定，此所謂停止
    支付，係指債務人對於債權人表示不能支付一般金錢債務意
    旨之行為而言，且不以對全部債權人停止支付為必要。（最
    高法院96年度台抗字第207號、95年度台抗字第673號、76年
    度台抗字第439號裁判意旨參照）。
四、經查，本件抗告人主張相對人積欠其200,664.6歐元本息及
    不能清償其債務之事實，業據提出原法院92年度促字第5022
    2號支付命令、更正裁定及確定證明書等件為證（見原法院
    卷第9-12頁），堪認抗告人已提出債權證明及釋明債務人有
    停止支付即不能清償其債務之事實。次查，雖原法院已依職
    權調閱相對人稅務電子閘門財產所得調件明細表（見原法院
    卷第20、21頁），並據以認定相對人現有資產顯不足以抵償
    抗告人之債務。然依該稅務電子閘門財產所得調件明細表所
    示，相對人固僅有所得資料給付總額新台幣3,360元及另有
    1990年份BMW汽車一輛，惟上開給付總額係相對人96年度所
    得資料，且屬利息所得，尚難遽認相對人之現有財產僅為如
    此，原法院應得傳訊相對人，命其提出相關資料供調查後，
    以評估相對人財產是否確無財產可構成破產財團，或財產不
    敷清償財團費用及財團債務，無從依破產程序清償債務，而
    無宣告破產之實益。從而本件抗告人聲請破產宣告，難認原
    法院已為必要之調查。是原法院以抗告人未提出相對人有多
    數債權人存在之證明，及相對人現有財產不足以抵償抗告人
    之債務，而無宣告破產之實益，因而駁回抗告人之聲請，自
    有未洽。抗告意旨指摘原裁定不當，為有理由。末按法院為
    破產宣告時，應選任破產管理人等行為，並即為必要之公告
    ，此觀破產法第64條、第65條規定可明，故是否有破產宣告
    之必要，自應由原法院決定之，爰將原裁定廢棄發回原法院
    為妥適之處理。
五、據上論結，本件抗告為有理由，依破產法第5條、民事訴訟
    法第492條，裁定如主文。
中    華    民    國    98    年    5     月    15    日
                  民事第三庭
                      審判長法  官  林敬修
                            法  官  張靜女
                            法  官  吳青蓉
正本係照原本作成。
本裁定除以適用法規顯有錯誤為理由，不得再抗告。如提起再抗
告，應於收受後10日內委任律師為訴訟代理人向本院提出再抗告
狀。並繳納再抗告費新台幣１千元。
中    華    民    國    98    年    5     月    15    日
                            書記官  林麗觀


司法院資訊處製作；財團法人民間司法改革基金會備份。
